【裁判字號】    97,消債更,360
【裁判日期】    980409
【裁判案由】    更生事件
【裁判全文】
臺灣新竹地方法院民事裁定           97年度消債更字第360號
聲  請  人  乙○○
代  理  人  黃勝文律師
上列當事人因消費者債務清理事件，聲請更生，本院裁定如下：
    主  文
聲請駁回。
聲請費用由聲請人負擔。
    理  由
一、按債務人不能清償債務或有不能清償之虞者，得依本條例所
    定更生或清算程序，清理其債務，消費者債務清理條例第3
    條定有明文。又聲請更生或清算不合程式或不備其他要件者
    ，法院應以裁定駁回之，但其情形可以補正者，法院應定期
    間先命補正，復為同條例第8條所明定。
二、查本件債務人向本院聲請更生，雖主張：其有不能清償債務
    情事，前已向最大債權金融機構台新銀行請求共同協商債務
    清償方案，惟該銀行並未考量債務人之家庭收支，以債務人
    95年、96年之收入要求債務人每月償還新台幣 (下同)6300
    元，利率5%，分80期償還，致協商不成立，其無擔保或無優
    先權之債務總額未逾新臺幣1,200 萬元，復未經法院裁定開
    始清算程序或宣告破產，是以聲請更生等語。
三、惟查：
(一)、就債務人即聲請人及其配偶之收入言，依債務人所述，債務
    人每月收入約20000 元至22,000元 (見聲請狀及本院98年2
    月25日之訊問筆錄)， 債務人之配偶每月約22,000元。是以
    債務人及其配偶每月收入約4 萬至4 萬2 千元。
(二)、就債務人所負之債務部分，債務人於聲請時並無附債權人清
    冊，經本院命其補正後，始於98年3 月10日提出債權人清冊
    如下：
  1.合作金庫商業銀行：47,989元，信用卡借貸款。
  2.台新銀行：406,179元，現金卡借貸款。
  3.日盛銀行：55,290元，信用卡借貸款。
  4.丙○○：300,000元。一般借款。
  5.甲○○：600,000元。一般借款。
    惟就非金融機構借款部分，債務人就向丙○○借款30萬元部
    分，經本院命其提出債權證明，債務人並未提出債權證明，
    亦未提出任何資金流向以證明債務人有向丙○○借款30萬元
    ；另就債務人向甲○○借款60萬元部分，債務人雖提出本院
    本院96年度票字第2179號裁定為憑，惟依該裁定內容所載，
    債務人向甲○○借款時間是96年5 月7 日，債務人持其所簽
    發之面額各10萬元8 張本票，向甲○○借款，債務人雖主張
    已償還20萬元，故尚有60萬之債務，惟債務人就此部分亦未
    提出資金來往證明，以證明確有向梁勇借用該80萬元，況債
    務人向台新銀行請求協商之時間是97年8 月14日，距其向甲
    ○○借款僅有1 年的時間，如確係有向甲○○借款80萬元，
    該債務數額佔債務人所積欠之債務數額半數以上，該鉅額金
    錢用途為何，債務人並無明確說明，且債務人既於97年8 月
    無力償還金融機構之欠款，在該時間之前後，何以有20萬元
    可清償積欠甲○○之部分借款，是以依前開說明，債務人是
    否有向丙○○及甲○○借款，實有疑義。
(三)、就債務人全家每月之費用部分，依債務人之陳述如下：
  1.膳食費：債務人、其配偶及子女2人共4人，每月18,000元。
  2.水費：每月約225元。
  3.天然氣費用每月約550元。
  4.電費：每月約1,000元。
  5.手機通信費：債務及其配偶2人合計約1,200元。
  6.室內電話通信費約1,300 元 (有2 室內電話，包含ADSL寬頻
    網路費)
  7.交通雜費約1,000元。
  8.家庭衛生用品費約500元。
  9.人壽保險費：約18,388元。
  10.子女之學雜費：每月約1027元。另子女之餐費，每人每月約
    6,000 元。加上文具費約100 至200 元，保險費8,023 元，
    故債務人所支付子女之扶養費，每月支出約17,335 元。
(四)、按債務人既以其有不能清償債務情事，向本院聲請更生，債
    務人及其家人即應減縮其日常生活開支，所支出家庭生活費
    用，應以確實生活必需者為限，就債務人所列前開每月必要
    支出，本院認：
  1.就通信費用部分，債務人既使用手機通信，室內通信費即非
    生活所必需，ADSL寬頻網路費用亦非債務人生活必要，是以
    前開室內電話通信費應予扣除。
  2.另就前開人壽保險費部分，債務人雖主張係人身保障之必需
    開銷，按人壽保險是否投保，應依要保者之經濟能力決之，
    如無人壽保險並不影響債務人之生活，否則如依債務人之主
    張，一方面要減少清償積欠債權人之欠款，另一方面可享有
    人壽保險之保障，並不是消費者債務清理法制之立法本旨，
    是以前開人壽保險費，亦應扣除。
  3.至債務人主張其實際支付扶養子女之費用每月高達17,335
    元，住惟就債務人該部分之主張，餐費部分，已於前開膳食
    費中列入，不應再重複計算，至保險費部分，則非債務人子
    女生活所必需，如前開說明，亦不應列入計算，是以債務人
    所主張對其子女實際支付之扶養金額部分，亦無可採。
(五)、是綜合前開說明，債務人全家每月必要費用的支出為23,502
    元 (18,000＋225 ＋550 ＋1,000 ＋1,200 ＋1,000 ＋500
    ＋1,027 ＝23,502) 而債務人夫妻2 人收入每月約4 萬至4
    萬2 千元，扣除前開日常生活必要費用，每月約尚有1 萬6
    千元至1 萬8 千元，債務人是否曾向前開債權人中之丙○○
    、甲○○借款，尚有疑義，縱有該借款，因債務人積欠金融
    機構之款項僅有509,458 元，而債務人與台新銀行進行前置
    協商時曾同意分96期，5%，每月支付64,52 元，有台新銀行
    97年12月30日函可參，是以依債務人及其配偶之收入，如減
    少日常生活之開支，應有清償前開債務之能力，是尚難認債
    務人有不能清償債務或有不能清償債務之虞之情事。
三、是依前開說明，堪認債務人無不能清償債務之情事，其聲請
    更生既不符合前述消費者債務清理條例第3 條所定要件，上
    開欠缺又屬無從補正，依上說明，自應駁回其聲請，爰裁定
    如主文。
中    華    民    國    98    年    4     月    9     日
              民事第一庭    法      官  王銘勇
上為正本係照原本作成。
如不服本裁定，應於裁定送達後10日內，以書狀向本院提出抗告
，並繳納抗告費新臺幣1千元。
中    華    民    國    98    年    4     月    9     日
                            書  記  官  曾秀貞


司法院資訊處製作；財團法人民間司法改革基金會備份。
